臺北高等行政法院判決　　　　　　　　　　　　　　九十二年度訴字第一八八四號
　　　　　　　　　　　　　　　.
　　原　　　告　甲○○
　　被　　　告　銓敘部
　　代　表　人　吳容明部長）.
　　訴訟代理人　丙○○
　　　　　　　　乙○○
　　　　　　　　丁○○
右當事人間因俸給事件，原告不服公務人員保障暨培訓委員會中華民國九十二年四月
一日九二公審決字第００四四號再復審決定，提起行政訴訟。本院判決如左：
　　主  文
原告之訴駁回。
訴訟費用由原告負擔。
　　事  實
一、事實概要：原告現任嘉義縣家畜疾病防治所 (下稱嘉義縣家畜防治所)委任第四
    職等至第五職等畜牧獸醫職系技佐。其於七十六年十一月起即任現職迄今，被告
    以其係省立嘉義農業專科學校畜牧獸醫科獸醫組畢業並應獸醫師考試及格，依原
    技術人員任用條例規定任用，審定以技術人員任用，歷至九十年考績，晉敘委任
    第五職等年功俸五級四四五俸點。嗣原告於九十一年六月二十七日陳情其於七十
    二年七月至七十六年八月期間，曾分別擔任嘉義縣政府及前臺灣省畜產試驗所約
    僱人員，申請採計上開曾任年資以提敘現職之俸級為委任第五職等年功俸九級五
    ０五俸點，案經被告以其申請核與行為時公務人員俸級法施行細則第十五條規定
    不合，以九十一年七月十日部地一字第０九一五一三０四二○號書函否准所請，
    原告不服，申請被告復審，經決定駁回後，向公務人員保障暨培訓委員會提起再
    復審，亦遭決定駁回，遂提起本件行政訴訟。
二、兩造聲明：
　　(一)原告聲明：
      1.再復審決定、復審決定及原處分均撤銷。
      2.被告應將原告之職等銓敘為委任五等年功俸九級。
　　(二)被告聲明：駁回原告之訴。
三、兩造之爭點：原告曾任約僱人員時之年資，得否適用八十四年十二月二十六日修
    正公布之公務人員俸級法施行細則第十五條規定按年核計加級至年功俸？
    (一)原告主張之理由：
      1.八十四年十二月二十六日修正發布之俸給法施行細則第十五條僅規定，公務
        人員依法被任用時曾有約聘人員年資者，人事機關得採計加級至年功俸最高
        級，未言及需申請加計年資，惟被告八十五年十月五日八五台甄三字第一三
        四四五一五號函釋函釋卻則需申請始得加計年資，顯已逾越修正前俸給法施
        行細則第十五條之文義，應為無效。前揭銓敘部之函釋載明需申請始得加計
        年資，乃限制公務人員俸給請求權之行使，本應由立法機關行之，卻由銓敘
        部為之，顯已違背法律保留原則，該函釋應為無效。復參諸前揭俸給法施行
        細則第十五條規定「已銓敘官等未敘定職等俸級人員，依公務員任用法任用
        時，其前經銓敘機關登記有案且與現所敘定職等相等之年資得按年核計加級
        」，該規定並無起算點及提出期間之限制，在案件事實發生之時即得請求加
        級，亦即公務人員任用時有約聘人員年資者，不問公務人員提出申請或人事
        行政機關自行發現，亦不問何時均得請求核計加級。
      2.查八十八年十一月二十五日修正發布並自八十九年一月十五日施行之公務人
        員俸給法十七條第一項限於經銓敘部銓敘審定有案之年資、公營事業人員年
        資、依法令任官有案之軍職年資、公立學校之教育人員年資、曾任政務人員
        、民選首長、專科以上學校教師、社會教育機構專業人員及學術研究機構研
        究人員」始得將約聘人員年資加級至年功俸最高級，上述所列舉以外之公務
        人員，則僅得加級至本俸最高級，此修正影響原本可加級至年功俸最高級之
        公務人員的俸給請求權，應本前揭第五二五號解釋之意旨採取合理之補救措
        施或訂定過渡期間之條款，惟被告機關並未針對現行公務人員俸給法第十七
        條第一項之修正有任何緩衝措施，顯見被告機關已違背信賴保護原則，因此
        ，被告機關自不得援用現行公務人員俸給法第十七條第一項認為原告不得加
        級至年功俸最高級，應適用修正前公務人員俸給法施行細則第十五條，允許
        原告加計年資至年功俸最高級。
      3.按俸給法施行細則第十五條乃涉關公務員俸給權利之規定，人事主管機關自
        應透過有效傳達之方式告知公務員，否則，將使原本保護公務員之立法美意
        ，因多數公務員不諳法令而喪失殆盡。查嘉義縣家畜疾病防治所於八十五年
        十月十六日收受嘉義縣政府八十五年十月九日八五府人一字第一一九一六四
        號函後，該所主管曾核示傳閱本所同仁週知，惟原告自始未見該函傳閱於同
        事間，亦未見人事機關就此規定進行宣導，導致原告不知該條規定，遲至九
        十一年六月間因友人告知始知悉有此規定，實非原告怠於行使權利所致。
    (二)被告主張之理由：
      1.原告自七十六年十一月起即任嘉義縣家畜疾病防治所畜牧獸醫職系技佐之現
        職，經本部審定以技術人員任用，歷至九十年考績，已晉敘委任第五職等年
        功俸五級四四五俸點；其迄九十一年六月二十七日始申請採其七十二年七月
        至七十六年八月之約僱人員年資，惟依其申請時之公務人員俸給法施行細則
        第十五條第三項規定，應僅得採計提敘至其所銓敘審定職等之本俸最高級為
        止，惟原告當時所銓敘審定之俸級已逾該職等之本俸最高級，故其上開曾任
        約僱人員之年資，自不得再予採計提敘俸級。原告訴請依實體從舊原則，適
        用修正前公務人員俸給法施行細則第十五條規定辦理提敘，洵屬無據。
      2.按公務人員俸給法第二十四條（九十一年八月二十八日修正公布前，原列於
        該法施行細則第十二條）規定，公務人員之俸給經被告銓敘審定後，如有異
        議，均須於接到通知次日起三個月內敘明事實及理由並檢附有關證明文件，
        依送審程序申請重行審定者，始得自原審生效之日生效，凡未依限申請重行
        審定者，均應自申請之日生效；惟由於公務人員曾任約僱年資、比照約僱或
        比照約聘年資……等，係自被告八十五年六月三日八五台中甄一字第一三一
        四四五六號函補充規定後，始得依八十四年十二月二十六日修正發布之公務
        人員俸給法施行細則第十五條規定辦理採計提敘，被告為維護是類人員之權
        益，特以八十五年十月五日八五台甄三字第一三四四五一五號通函明定，是
        類人員凡於八十五年十二月三十一日前提出申請者，同意追溯自八十四年十
        二月二十八日生效，於八十六年一月一日以後提出者，則自申請之日起生效
        。不僅於法無誤且係基於維護當事人權益而為，原告上開訴稱顯無理由。
      3.又按，人民有知法之義務，聲請人不得以不知法律為由，主張其仍循舊法規
        定提起再審，有不可歸責於己之原因。此有最高行政法院八十七年度判字第
        二十七號裁判意旨可參。又法規命令及行政規則只要符合發布或下達之程序
        ，以適當方法令眾人廣為周知即屬合法有效，並未強行規定應清查並通知與
        該法規命令或行政規則有關之每一當事人；更無當事人如未獲知該法規命令
        或行政規則，其權利或義務即得不受拘束之規定。此外，公務人員俸給法及
        其施行細則之規定，為公務人員俸給之依據，此乃全國公務人員所一體適用
        者，原告既身為公務人員，對於規範公務人員各項權利、義務所適用之相關
        法規當有注意及認識之義務。又公務人員俸給法施行細則第十五條之規定於
        八十四年間修正發布後，除經本部函轉中央暨地方各主管機關人事機構外並
        經刊登於銓敘與公保月刊，至於曾任約僱人員年資擬依上開修正條文辦理提
        敘俸級之相關規定亦均經刊登於政府公報。基此，原告應不得以不知法令為
        由而訴請仍循舊法規定辦理採計提敘俸級。
　　理  由
一、按九十一年八月二十八日修正公布前公務人員俸級法第二十條規定：「本法施行
    細則由考試院定之。」考試院依前開法條授權於八十四年十二月二十六日修正公
    布之公務人員俸級法施行細則 (下簡稱修正前俸級法施行細則)第十五條原規定
    ：「已銓定官等未敘定職等俸級人員，依公務人員任用法任用時，其前經銓敘機
    關登記有案且與現所敘定職等相等之年資得按年核計加級。依公務人員任用法任
    用之人員，其曾任行政機關、公立學校或公營事業之年資，如與擬任職務職等相
    當且性質相近者，均得按年核計加級。前二項之按年核計加級，均以至其所敘定
    職等之年功俸最高級為止。」該規定於八十八年十一月二十五日修正公布 (下簡
    稱行為時俸級法施行細則第十五條)為：「依公務人員任用法任用之人員，其曾
    任左列年資，…得按年核計加級至其所銓敘審定職等之年功俸最高級為止：一經
    銓敘部銓敘審定有案之年資。二公營事業人員年資。三依法令任官有案之軍職年
    資。四公立學校之教育人員年資。曾任政務人員、民選首長、專科以上學校教師
    、社會教育機構專業人員及學術研究機構研究人員之年資，…按年核計加級至其
    所銓敘審定職等之年功俸最高級為止。依公務人員任用法任用之人員，曾任前二
    項以外之公務年資，…按年核計加級至其所銓敘審定職等之本俸最高級為止。」
    及同細則第十九條第二項規定：「本細則第十五條、第十五條之一，自中華民國
    八十九年一月十五日施行。」準此，依公務人員任用法任用之人員，如有曾任約
    僱人員之年資者，在八十四年十二月二十六日至八十九年一月十五日間，得申請
    提敘至所敘定職等之年功俸最高級；惟自八十九年一月十五日以後申請者，則僅
    得按年核計加級至其所銓敘審定職等之本俸最高級為止。
二、經查，原告現任嘉義縣家畜防治所委任第四職等至第五職等畜牧獸醫職系技佐。
    其於七十六年十一月起即任現職迄今，被告以其係省立嘉義農業專科學校畜牧獸
    醫科獸醫組畢業並應獸醫師考試及格，依原技術人員任用條例規定任用，審定以
    技術人員任用，歷至九十年考績，晉敘委任第五職等年功俸五級四四五俸點在案
    。嗣原告於九十一年六月二十七日陳情其於七十二年七月至七十六年八月期間，
    曾分別擔任嘉義縣政府及前臺灣省畜產試驗所約僱人員，申請採計上開曾任年資
    以提敘現職之俸級為委任第五職等年功俸九級五０五俸點等情，有原告之陳情書
    、服務證明書、約僱人員通知書及歷年考績通知書附原處分卷可稽，故被告審查
    結果，以原告於九十一年六月二十七日始申請採計其前開約僱年資，依行為時俸
    級法施行細則第十五條第三項規定，該約僱年資僅得按年核計加級至銓敘審定職
    等之本俸最高級，惟原告經九十年度考績後，晉敘委任第五職等年功俸第五級，
    已逾本俸最高級之給與，即無法再依前開規定提敘，乃以九十一年七月十日部地
    一字第０九一五一三０四二○號書函否准所請提敘俸級之處分，揆諸首揭說明，
    於法並無不合。
三、原告不服循序提起行政訴訟，雖主張：依修正前俸級法施行細則第十五條規定，
    依法任用之公務員曾有約聘人員年資者，人事機關即得採計加級至年功俸最高級
    ，並未規定須由當事人提出申請，被告八十五年十月五日八五台甄三字第一三四
    四五一五號函釋卻以公務需申請始得加計年資，顯有違法律保留原則，且前開施
    行細則規定於八十八年修正時，於第三項增訂有關公務人員之約僱年資僅得併計
    加級至本俸最高級，然未設有緩衝期間，亦有違信賴保護原則；況原告服務之單
    位以往並無人事室，並無人通知有關約僱人員年資得依修正前俸級法施行細則第
    十五條核敘加級之規定，原告迄九十一年間始知悉而提出申請，並非怠於行使權
    利，應得追溯適用前開修正前規定辦理提敘云云。
四、惟查，公務人員俸級經銓敘部銓敘審定後，如有異議，得於接到通知次日起三個
    月內敘明事實及理由，並檢附有關證件，依送審程序申請重行審定，其重行審定
    之俸級，高於原敘之俸級者，經依限申請重行審定人員自原審生效之日起按重行
    審定之俸級補給；未依限申請重行審定人員自申請重行審定之日起按重行審定之
    俸級補給，為行為時俸級法施行細則第十二條第一、二項所明定，且公務人員俸
    級法於九十一年六月二十六日修正時，亦於同法第二十四條增訂前開明文。是公
    務人員之俸級經銓敘部審定後，如認其審定之俸級有誤或有其他可併計年資提敘
    之事由，自應依前揭規定向銓敘部提出申請，原告訴稱公務人員有無修正前俸級
    法施行細則第十五條所定可核計加級之約僱人員年資，人事機關應主動查知並辦
    理提敘云云，顯有誤解法令。次查，銓敘部八十五年十月五日八五台甄三字第一
    三四四五一五號函釋略以：「本部八十五年六月三日八五台中甄一字第一三一四
    四五六號函補充規定後，方得採計提敘年資者，如約僱年資，當事人若於八十五
    年十二月三十一日前提出申請者，本部同意追溯至八十四年十二月二十八日生效
    ，於八十六年一月一日以後提出復審，則自申請復審之日起生效。」係本於主管
    機關職權，因執行前揭修正前俸級法施行細則第十五條規定所為之必要釋示，俾
    該機關或下級機關所屬公務員行使職權之依據，並未抵觸前開細則規定且係有利
    於公務人員之解釋，自得予以援用，原告誤認該函釋意旨在限制公務人員須提出
    申請始得併計約僱年資，即係增加母法即修正前俸級法施行細則第十五條規定所
    無之限制，有違法律保留原則云云，亦無足取。末查，依中央法規標準法第七條
    、行政程序法第一百五十七條第三項及第一百六十條第一項規定，法規命令及行
    政規則只要符合發布或下達之程序，經刊登政府公報、新聞紙或以適當方法令眾
    人廣為週知即屬合法有效，並未強行規定應清查並通知與該法規或行政規則有關
    之每一當事人，亦無當事人如未獲知該法規命令或行政規則，其權利義務即得不
    受拘束之規定。又公務人員俸給法及其施行細則之規定，為公務人員俸給之依據
    ，此乃全國公務人員所一體適用者，原告既身為公務人員，對於規範公務人員各
    項權利、義務所適用之相關法規當有注意及認識之義務。而前揭修正前俸級法施
    行細則第十五條規定於八十四年十二月二十六日修正發布後，業經被告函轉中央
    暨地方各主管機關人事機構外，並經刊登於銓敘與公保月刊，至有關曾任約僱人
    員年資擬依上開修正條文辦理提敘俸級之前揭函釋亦經刊登於臺灣省政府公報，
    均已合法發布或下達，亦有被告八十五年一月十五日八五台中法四字第一二四七
    六七０號函、台灣省政府公報八十五年夏字第六十九期、八十六年冬字第二十六
    期刊登資料附卷可稽，故原告疏於注意自己之權利義務，事後執稱人事機關未盡
    告知及宣導義務，致其不知有前開修正前俸級法施行細則第十五條規定而申請提
    敘，且該規定於八十八年十一月二十五日再修正時，未訂定緩衝期間，亦有違信
    賴保護原則，其並無怠於行使權利情事，應得追溯適用前開修正前俸級法施行細
    則第十五條規定辦理提敘云云，洵非有據。
五、綜上所述，原告申請採計其於七十二年七月至七十六年八月之約僱年資提敘俸級
    ，被告以其申請核與行為時俸級法施行細則第十五條規定不符，而否准其前開申
    請提敘俸級之處分，於法並無違誤，復審、再復審決定遞予維持，俱無不合，原
    告仍執前詞訴請撤銷，並請求被告銓敘其職等為委任五等年功俸九級，均無理由
    ，應予駁回。
據上論結，本件原告之訴為無理由，爰依行政訴訟法第九十八條第三項前段，判決如
主文。
中　　　華　　　民　　　國　　九十三　　年　　　四　　　月　　二十一　　日
                        臺 北 高 等 行 政 法 院   第 一 庭
                                      　　 審 判 長 法  官　徐瑞晃
                                      　　          法  官　吳慧娟
                                              　　  法  官　蕭惠芳
右為正本係照原本作成。
如不服本判決，應於送達後二十日內，向本院提出上訴狀並表明上訴理由，如於本判
決宣示後送達前提起上訴者，應於判決送達後二十日內補提上訴理由書（須按他造人
數附繕本）。
中　　　華　　　民　　　國　　九十三　　年　　　四　　　月　　二十一　　日
            　　　　　　　　　　　　　　            書記官　李淑貞
